臺灣屏東地方法院民事裁定
110年度消債職聲免字第51號
聲  請  人  
即 債務 人  黃俊嵐  

代  理  人  謝建智律師
相  對  人  
即 債權 人  萬榮行銷股份有限公司

法定代理人  呂豫文  


相  對  人  
即 債權 人  新昌資產管理股份有限公司

法定代理人  酒井裕之


相  對  人  
即 債權 人  陽光資產管理股份有限公司


法定代理人  郭文進  


相  對  人  
即 債權 人  良京實業股份有限公司

法定代理人  平川秀一郎



相  對  人  
即 債權 人  玉山商業銀行股份有限公司


法定代理人  黃男州  
代  理  人  鄭璟浩  

相  對  人  
即 債權 人  台北富邦商業銀行股份有限公司

法定代理人  程耀輝  


相  對  人  
即 債權 人  滙誠第一資產管理股份有限公司

法定代理人  莊仲沼  


相  對  人  
即 債權 人  台灣美國運通國際股份有限公司

法定代理人  郭豐賓  


上列當事人聲請消費者債務清理事件，本院裁定如下：
    主  文
債務人黃俊嵐應予免責。
    理  由
一、按法院為終止或終結清算程序之裁定確定後，除別有規定外
    ，應以裁定免除債務人之債務。消費者債務清理條例（下稱
    消債條例）第132條定有明文。又法院裁定開始清算程序後
    ，債務人有薪資、執行業務所得或其他固定收入，扣除自己
    及依法應受其扶養者所必要生活費用之數額後仍有餘額，而
    普通債權人之分配總額低於債務人聲請清算前二年間，可處
    分所得扣除自己及依法應受其扶養者所必要生活費用之數額
    者，法院應為不免責之裁定。但債務人證明經普通債權人全
    體同意者，不在此限。另債務人有下列各款情形之一者，法
    院應為不免責之裁定。但債務人證明經普通債權人全體同意
    者，不在此限：一、於七年內曾依破產法或本條例規定受免
    責。二、故意隱匿、毀損應屬清算財團之財產，或為其他不
    利於債權人之處分，致債權人受有損害。三、捏造債務或承
    認不真實之債務。四、聲請清算前二年內，因消費奢侈商品
    或服務、賭博或其他投機行為，所負債務之總額逾聲請清算
    時無擔保及無優先權債務之半數，而生開始清算之原因。五
    、於清算聲請前一年內，已有清算之原因，而隱瞞其事實，
    使他人與之為交易致生損害。六、明知已有清算原因之事實
    ，非基於本人之義務，而以特別利於債權人中之一人或數人
    為目的，提供擔保或消滅債務。七、隱匿、毀棄、偽造或變
    造帳簿或其他會計文件之全部或一部，致其財產之狀況不真
    確。八、故意於財產及收入狀況說明書為不實之記載，或有
    其他故意違反本條例所定義務之行為，致債權人受有損害，
    或重大延滯程序，復為同條例第133、134條所明定。另按法
    院裁定開始更生程序後，債務人免責前，法院裁定開始清算
    程序，其已進行之更生程序，適於清算程序者，作為清算程
    序之一部，其更生聲請視為清算聲請，消債條例第78條第1
    項亦定有明文。
二、經查：
  ㈠聲請人前於民國108年1月25日聲請更生，經本院以108年度消
    債更字第26號裁定自108年8月27日中午12時起開始更生程序
    。嗣於更生程序進行中，因聲請人所提更生方案未獲債權人
    會議可決，且無從依消債條例第64條第1項規定逕予認可，
    經本院以109 年度消債清字第103號裁定自110年2月3日中午
    12時起開始清算程序。復聲請人清算財團之財產分配完結，
    各相對人共受償新臺幣（下同）1,805元後，本院於110年7
    月14日以110 年度司執消債清字第18號裁定終結清算程序確
    定等情，業據調取上開卷宗核閱屬實。
  ㈡關於聲請人於開始更生程序後迄今之收入部分，聲請人於屏
    東縣東港鎮民代表會擔任代表，108年9月起至110年9月止，
    所得共為1,698,701元，平均每月約為67,948元，有薪資所
    得扣繳明細表可參，應以此認聲請人之所得。至於聲請人之
    支出部分，則依消債條例第64條之2第1項規定，以108至111
     年衛生福利部公告每人每月最低生活費之1.2倍即14,866元
    、14,866元、15,946元、17,076元之數額為計算基準。此外
    ，關於聲請人所應負擔之扶養費部分：
  ⒈聲請人固主張須扶養其父母，惟聲請人之父，年約77歲，自1
    06年1月起均領有退休金，107年12月至110年9月每月均為13
    ,920元，107 年有利息所得59,963元及租賃所得68,727元，
    108 年有利息所得13,721元及租賃所得68,727元，109年有
    利息所得13,534元，且名下6 筆不動產等情，有公務人員退
    休撫卹基金會管理委員會110年9月30日台管業二字第110160
    4039號函暨所附退撫給與支領紀錄可佐，復經本院調取其等
    之稅務電子閘門網路資料查詢表核閱無誤，本院審酌上情，
    堪認其父名下有存款，加計每月所領退休金，應足以負擔10
    6至111年最低生活費1.2 倍之數額13,738元、14,866元、14
    ,866元、14,866元、15,946元、17,076元，難認有受聲請人
    扶養之必要。至聲請人之母，年約76歲，每月領有勞工保險
    老年年金給付31,898元，有勞動部勞工保險局110年9月28日
    保普老字第11010162840號函可稽，高於前引106至111年最
    低生活費1.2 倍之數額甚多，顯無受聲請人扶養之必要。
  ⒉聲請人另主張須扶養其配偶，惟其配偶之107至109 年有所得
    10,312元、268,194 元、336,000元，平均每月有17,069元
    ，110年4月14日於天青合食品股份有限公司以勞保投保薪資
    28,800元退保，並於同年月15日投保勞保於屏東縣不動產服
    務業職業工會迄今，且於110年3月4日經核定為重大傷病，
    有全民健康保險重大傷病核定審查通知書可稽，復經本院調
    取其之稅務電子閘門網路資料查詢表、勞保局電子閘門網路
    資料查詢表核閱無誤，本院審酌其配偶於110年4月前每月所
    得高於上開最低生活費1.2 倍之數額，應認無受聲請人扶養
    之必要，惟其於110年4月15日起既投保勞保於屏東縣不動產
    服務業職業工會，顯無受僱於任何公司或商號，且其罹有重
    大傷病，顯無法工作，自有受聲請人扶養之必要，且該扶養
    義務應由聲請人負擔，是依消債條例第64條之2 第2 項規定
    ，以110 至111 年衛生福利部公告每人每月最低生活費之1.
    2 倍即15,946元、17,076元之數額為計算基準。
  ⒊又聲請人育有2 名子女，分別年約23、21歲，其23歲之子，1
    06、107 年無所得，108、109 年分別有所得2,250 元162元
    ；另名21歲之子，106至108 年分別有所得23,142元、28,90
    0元、4,830 元，109年無所得，其等名下均無不動產，現均
    在學中，有其等之戶籍謄本、在學證明可參，復經本院調取
    其等之稅務電子閘門網路資料查詢表核閱無誤，本院審酌其
    等現就讀大學，堪認其等有受聲請人扶養之必要。又上開扶
    養義務於本應由聲請人及其配偶共同負擔，惟本院衡酌聲請
    人配偶既於110年4月起有受聲請人扶養之必要，則自110年4
    月起聲請人子女之扶養義務應由聲請人單獨負擔。是依消債
    條例第64條之2 第2 項規定，以前引108至111年最低生活費
    1.2 倍之數額計算，聲請人108年9月至110年3月各年度每月
    應負擔之扶養費分別為14,866元、14,866元、15,946元（計
    算式：14,866×2÷2＝14,866；15,946×2÷2＝15,946），自110
    年4月起至111年各年度每月應負擔之扶養費分別為31,892元
    、34,152元（計算式：15,946×2＝31,892；17,076×2÷2＝34,1
    52）。
　㈢基上，聲請人自108年9月算至111年3月所得共為2,174,337元
    （計算式：1,698,701＋67,948×【4＋3】＝2,174,337）。又聲
    請人自108年9月算至111年3月之必要支出及扶養費共為1,35
    0,356元（計算式：【14,866＋14,866】×【4＋2】＋【15,946＋
    15,946】×3＋【15,946＋15,946＋31,892】×9＋【17,076＋17,07
    6＋34,152】×3＝1,350,356）。從而，聲請人於開始更生程序
    後之固定收入扣除前開必要支出及扶養費用後，尚有餘額82
    3,981元（計算式：2,174,337 －1,350,356＝823,981），則
    本院自應審酌普通債權人之分配總額是否低於債務人聲請更
    生前二年間，可處分所得扣除自己及依法應受其扶養者所必
    要生活費用之數額。
　㈣關於聲請人聲請更生前二年即106年1月至107年12月間之可處
    分所得部分，聲請人106至107年有所得148,356元及141,382
    元，經本院調取其等之稅務電子閘門網路資料查詢表核閱無
    誤，則聲請人聲請更生前二年之可處分所得應為289,738 元
    （計算式：148,356＋141,382＝289,738）。至聲請人之支出
    部分，則依消債條例第64條之2第1項規定，以106至107 年
    衛生福利部公告每人每月最低生活費之1.2倍即13,738元、1
    4,866元之數額為計算基準。又聲請人固主張有扶養其父母
    、配偶及子女，惟於110年4月前僅有聲請人子女有受聲請人
    扶養之必要，業如前述，爰依前引扶養費負擔方式，並按債
    條例第64條之2 第2 項規定，以上開各年度每人每月最低生
    活費1.2 倍計算，聲請人106至107年每月應負擔扶養費為13
    ,738元、14,866元（計算式：13,738×2÷2＝13,738；14,866×
    2÷2＝14,866）。則聲請人聲請更生前二年之必要支出及扶養
    費應共為686,496元（計算式：【13,738＋13,738 】×12＋【1
    4,866＋14,866 】×12＝686,496）。基上，聲請人可處分所得
    扣除必要支出後，顯無剩餘，本件即無消債條例第133 條應
    不予免責規定之適用餘地。
  ㈤其次，聲請人固有向台灣人壽保險股份有限公司、國泰人壽
    保險股份有限公司、全球人壽保險股份有限公司投保，有保
    險業通報作業資訊系統資料查詢結果表可考，惟經本院函詢
    上開公司，其中台灣人壽保險股份有限公司、國泰人壽保險
    股份有限公司均回覆其保單要保人並非聲請人，全球人壽保
    險股份有限公司公司則回覆該險種無解約金，有上開公司函
    可稽，堪認聲請人並未於清算程序中有保單質借及隱匿保單
    之情事。此外，本件查無聲請人有何其他應不予免責之情形
    ，揆諸前揭說明，自應裁定聲請人免責。
三、依首開規定，裁定如主文。
中　　華　　民　　國　　111 　年　　3 　　月　　14　　日
                  民事庭  法　官　彭聖芳
正本係照原本作成。
如不服本裁定應於送達後10日內向本院提出抗告狀，並繳納抗告
費新臺幣1,000元。
中　　華　　民　　國　　111 　年　　3 　　月　　14　　日
                          書記官  孫秀桃